【裁判字號】    99,易,2549
【裁判日期】    991111
【裁判案由】    詐欺
【裁判全文】
臺灣臺中地方法院刑事判決              99年度易字第2549號
公  訴  人  臺灣臺中地方法院檢察署檢察官
被      告  丁○○
上列被告因詐欺案件，經檢察官提起公訴（99年度偵字第2293號
、第3646號），本院判決如下：
    主    文
丁○○犯幫助詐欺取財罪，處有期徒刑月，如易科罰金，以新
臺幣壹仟元折算壹日。
    犯罪事實
一、丁○○於民國98年11月5日，因見報紙刊登徵人廣告，即撥
    打廣告上載之門號0000000000號行動電話（申設人係陳育丞
    ，現由臺灣嘉義地方法院審理中）與一真實姓名年籍均不詳
    、自稱「陳姊」之某成年女子聯絡，該自稱「陳姊」之人表
    示工作內容係六合彩賭博，欲其提供金融帳戶之提款卡及密
    碼充當賭客匯入賭資之用，待賭客將錢匯入後，並會提供2
    、3成之利潤做為佣金等語，而丁○○明知金融帳戶為個人
    理財之重要工具，且依其之智識經驗亦知詐騙集團會利用人
    頭帳戶詐騙款項，若任意將金融帳戶掌控權交予他人，將淪
    為詐騙集團犯罪使用，並依該自稱「陳姊」之人所述，其帳
    戶確係要人頭帳戶使用，更有可能會被利用為詐騙帳戶使用
    ，竟仍基於縱使他人持其所請領之金融帳戶以詐欺取財，亦
    不違背其本意之幫助詐欺之犯意，於98年11月5日某時許，
    至統一超商股份有限公司中湖門市內，將其所有之臺北富邦
    商業銀行南臺中分行帳號000000000000號帳戶之提款卡及臺
    灣土地銀行南臺中分行帳號000000000000號帳戶之提款卡，
    連同上開帳戶之存摺影本，以宅急便快遞郵件，寄送至彰化
    市○○路○段209號「東興有限公司」，交付予上開犯罪集團
    某真實姓名年籍不詳之成年人使用，並以電話將提款密碼告
    知予上開自稱「陳姊」之人。嗣該自稱「陳姊」之犯罪集團
    成員取得上開丁○○所交付之金融帳戶存摺影本、提款卡及
    提款密碼後，即共同基於意圖為自己不法所有之犯意聯絡，
    先後為下列之犯行：
  (一)於98年11月10日下午1時許，推由真實姓名年籍不詳之某成
    年女子，以電話向甲○○詐稱：你不認識我等語，嗣因甲○○認其聲音似其主管張淑馨，即回以：你是淑馨？等語，該
    女子見甲○○已受訛騙，即本前揭犯意，向甲○○詐稱：我
    需要一筆錢週轉還給蘇小姐等語，致使甲○○陷於錯誤，於
    同日下午2時1分許，至設於臺中市○○路○段272號臺灣中小
    企業銀行內，依照其之指示，而將其帳戶內之新臺幣（下同
    ）三萬元匯入丁○○上開臺北富邦商業銀行南臺中分行帳號
    000000000000號帳戶，而受有財產上之損害。旋該女子又於
    翌日再以同一方式，向甲○○詐稱：還再需要一筆錢等語，
    亦致使甲○○陷於錯誤，於98年11月11日上午10時26分許，
    至前揭臺灣中小企業銀行內，依照其之指示，而將其帳戶內
    之三萬元匯入丁○○上開臺北富邦商業銀行南臺中分行帳號
    000000000000號帳戶，而受有財產上之損害（合計甲○○受
    詐騙共六萬元）。
  (二)於98年11月10日下午2時24分許，推由真實姓名年籍不詳之
    某成年女子，以電話向乙○○詐稱：我是玉華，要向你借錢
    等語，致使乙○○陷於錯誤，於同日下午2時25分許，至設
    於臺東市○○路384號全家便利超商內，操作臺新銀行自動
    櫃員機，而依照指示，將其保管之其子陳正彥帳戶內之三萬
    元匯入丁○○上開臺灣土地銀行南臺中分行帳號0000000000
    00號帳戶，而受有財產上之損害。
    嗣因甲○○、乙○○經查證而發現遭騙後，始報警處理，而
    循線查知上情。
二、案經臺中市警察局第三、四分局報請臺灣臺中地方法院檢察
    署檢察官偵查起訴。
    理  由
壹、程序部分：
一、按被告以外之人於偵查中向檢察官所為陳述，除顯有不可信
    之情況者外，得為證據，刑事訴訟法第159條之1第2項定有
    明文。偵查中對被告以外之人（包括證人、鑑定人、告訴人
    、被害人及共同被告等）所為之偵查筆錄，或被告以外之人
    向檢察官所提之書面陳述，性質上均屬傳聞證據。惟現階段
    刑事訴訟法規定檢察官代表國家偵查犯罪、實施公訴，依法
    其有訊問被告、證人及鑑定人之權，證人、鑑定人且須具結
    ，而實務運作時，檢察官偵查中向被告以外之人所取得之陳
    述，原則上均能遵守法律規定，不致違法取供，其可信度極
    高，故被告以外之人前於偵查中已具結而為證述，除反對該
    項供述得具有證據能力之一方，已釋明顯有不可信之情況外
    ，不宜以該證人未能於審判中接受他造之反對詰問為由，即
    遽指該證人於偵查中之陳述不具證據能力。再按92年9月1日
    施行之刑事訴訟法，已酌採英美法系之傳聞法則，於第159
    條第1項明定被告以外之人，於審判外之言詞或書面陳述，
    除法律有規定者外，不得作為證據，用以保障被告之反對詰
    問權。而本法所規定傳聞法則之例外，其中就被告以外之人
    於偵查中向檢察官所為之陳述，因檢察官代表國家偵查犯罪
    時，原則上當能遵守法定程式，且被告以外之人如有具結能
    力，仍應依法具結，以擔保其係據實陳述，故於第159條之1
    第2項明定「除顯有不可信之情況者外」，得為證據；又被
    告以外之人於檢察事務官、司法警察官或司法警察調查中所
    為之陳述，基於實體發現真實之訴訟目的，依第159條之2規
    定，如與審判中之陳述不符時，經比較結果，其先前之陳述
    ，相對「具有較可信之特別情況」，且為證明犯罪事實存否
    所「必要」者，或於審判中有第159條之3所列死亡等原因而
    無法或拒絕陳述之各款情形之一，經證明其調查中所為陳述
    絕對「具有可信之特別情況」，且為證明犯罪事實之存否所
    「必要」者，亦例外地賦與證據能力。是所謂「顯有不可信
    性」、「相對特別可信性」與「絕對特別可信性」，係指陳
    述是否出於供述者之真意、有無違法取供情事之信用性而言
    ，故應就偵查或調查筆錄製作之原因、過程及其功能等加以
    觀察其信用性，據以判斷該傳聞證據是否有顯不可信或有特
    別可信之情況而例外具有證據能力，並非對其陳述內容之證
    明力如何加以論斷，二者之層次有別，不容混淆（最高法院
    94年度臺上字第629號判決要旨可資參照）。
二、本件公訴人、被告丁○○對於本院就後述實體部分所引之證
    人之證詞、書證內容等，於本院審理中均不爭執證據能力，
    或主張係屬違法取得（見本院卷第15頁反面、第23至27頁）
    ，猶未對證人之證詞、書證內容部分釋明有何顯不可信之情
    況，且本院審酌其等之內容，均無違法取供或有不法取得之
    情事，亦核於實體發現真實之訴訟目的，均適宜為本案證據
    ，依前開說明，就後述實體部分所引之證人證詞、書證內容
    等自具有證據能力。
貳、實體部分：
一、上開事實，訊據被告丁○○於本院審理中，除辯稱其不知帳
    戶會被供作詐騙使用云云外，餘均坦認不諱。
二、經查：
  (二)證人甲○○於98年11月10日下午1時許，接獲某真實姓名年
    籍不詳之成年女子，以電話向其詐稱：你不認識我等語，而
    證人甲○○因認其聲音似其主管張淑馨，即回以：你是淑馨
    ？等語，該女子旋即回稱：我需要一筆錢週轉還給蘇小姐等
    語，致使證人甲○○陷於錯誤，於同日下午2時1分許，至設
    於臺中市○○路○段272號臺灣中小企業銀行內，依照其之指
    示，而將其帳戶內之三萬元匯入被告丁○○上開臺北富邦商
    業銀行南臺中分行帳號000000000000號帳戶後，該女子又於
    翌日再以同一方式，向證人甲○○詐稱：還再需要一筆錢等
    語，亦致使證人甲○○陷於錯誤，於98年11月11日上午10時
    26 分許，至前揭臺灣中小企業銀行內，依照其之指示，而
    將其帳戶內之三萬元匯入被告丁○○上開臺北富邦商業銀行
    南臺中分行帳號000000000000號帳戶（合計證人甲○○共受
    詐騙六萬元）；及證人乙○○於98年11月10日下午2時24分
    許，接獲某真實姓名年籍不詳之成年女子，以電話向其詐稱
    ：我是玉華，要向你借錢等語，致使證人乙○○陷於錯誤，
    於同日下午2時25分許，至設於臺東市○○路384號全家便利
    超商內，操作臺新銀行自動櫃員機，而依照指示，將其所保
    管之其子陳正彥帳戶內之三萬元匯入被告丁○○上開臺灣土
    地銀行南臺中分行帳號000000000000號帳戶；而受有財產上
    之損害之事實，分經證人甲○○、乙○○於警詢中證述甚詳
    ，並有臺灣土地銀行南臺中分行98年11月24日南中存字第09
    80003358號函及檢附之被告丁○○存款帳號第000000000000
    號存款印鑑卡、歷史交易明細查詢、自98年10月11日至98年
    11月18日之客戶往來明細查詢、臺北富邦銀行股份有限公司
    南臺中分行98年12月3日北富銀中字第65號函及檢附之被告
    丁○○帳號第000000000000號基本資料表、各類存款歷史對
    帳單、對帳單查詢/列印、證人甲○○提出之臺灣中小企業
    銀行自動櫃員機交易紀錄單2張、存摺影本、金融機構聯防
    機制通報單、內政部警政署反詐騙案件紀錄表、桃園縣政府
    警察局大園分局草漯派出所受理詐騙帳戶通報警示簡便格式
    表、受理各類案件紀錄表、證人乙○○提出之內政部警政署
    反詐騙案件紀錄表、臺東縣警察局臺東分局中興派出所受理
    刑事案件報案三聯單、受理各類案件紀錄表、受理詐騙帳戶
    通報警示簡便格式表、台新銀行自動櫃員機交易明細表等在
    卷可稽，堪可認定。承上可知，被告丁○○上開臺北富邦商
    業銀行南臺中分行帳號000000000000號帳戶及臺灣土地銀行
    南臺中分行帳號000000000000號帳戶確為供作詐欺取財之匯
    款帳戶使用。
  (二)被告丁○○雖以前揭詞情置辯，惟其係因見報紙刊登徵人廣
    告，而根據廣告上載之門號0000000000號行動電話與前揭自
    稱「陳姊」之人聯絡，並因該自稱「陳姊」之人表示工作內
    容係六合彩賭博，欲其提供金融帳戶之提款卡及密碼充當賭
    客匯入賭資之用，待賭客將錢匯入後，其可獲取2、3成之佣
    金等語後，方同意交付上開臺北富邦商業銀行南臺中分行帳
    號000000000000號帳戶及臺灣土地銀行南臺中分行帳號0000
    00000000號帳戶供作該自稱「陳姊」所屬犯罪集團使用，嗣
    其亦即稍後某時許，至統一超商股份有限公司中湖門市內，
    將其所有之臺北富邦商業銀行南臺中分行帳號000000000000
    號帳戶之提款卡及臺灣土地銀行南臺中分行帳號0000000000
    00號帳戶之提款卡，連同上開帳戶之存摺影本，以宅急便快
    遞郵件，寄送至彰化市○○路○段209號「東興有限公司」，
    交付予上開犯罪集團某真實姓名年籍不詳之成年人使用，並
    以電話將提款密碼告知予上開自稱「陳姊」之人之事實，除
    據被告丁○○於警偵訊及本院審理中所述甚詳外，並有宅急
    便收據在卷可證，應認係屬真正，而可採信。是依被告丁○○上開所述，其顯可推知該自稱「陳姊」之人向其收取帳戶
    之目的係在供作非法目的之使用，亦即其對於上開二帳戶均
    可能作為犯罪集團所用之人頭帳戶，具有充足之認識。況且
    ，金融機構之帳戶為個人理財之工具，為便利大眾使用此一
    理財工具，以資活絡資金供需，對於申請開設金融帳戶並無
    設有任何特殊之限制，一般民眾皆能自由申請開戶，並得同
    時在不同金融機構申請多數存款帳戶使用，乃眾所周知之事
    實，依一般人之社會生活經驗，倘係經由合法管道之收入或
    支出，其於金融帳戶之存放及提領，本可自行向金融行庫開
    立帳戶後使用，殊無大費周章使用他人帳戶之必要，況且近
    來類如刮刮樂、退稅轉帳等詐騙案件層出不窮，詐騙集團多
    利用人頭帳戶做為出入帳戶，不僅廣為媒體所披載，亦經政
    府一再宣導提醒注意，尤以現今各地金融機構所設自動提款
    機莫不設定轉帳之警示畫面，或張貼警示標語，促請使用大
    眾注意，衡諸目前社會以電視、報紙甚至網路等管道流通資
    訊之普及程度，以及使用自動提款機從事提款、轉帳交易之
    頻繁，苟見有陌生人不思以自己名義申請開立帳戶，反而向
    不特定人蒐集或收購他人之金融機構帳戶使用，帳戶所有人
    焉能安心將其帳戶交付收購帳戶之人，而絲毫未加懷疑其收
    集帳戶之目的即在於詐取他人財物？被告丁○○既明知詐騙
    集團多以蒐集他人帳戶供作詐騙被害人匯款之犯罪工具，而
    將其所開立之臺北富邦商業銀行南臺中分行帳號0000000000
    00號帳戶及臺灣土地銀行南臺中分行帳號000000000000號帳
    戶存摺影本、提款卡連同提款密碼交予他人，由此顯見被告
    丁○○對於他人係將該帳戶用以實施詐欺犯行，當可預見，
    且其對於該人利用其帳戶向人詐取財物，並無違背其本意，
    是被告丁○○主觀上應具有幫助他人詐取財物之不法犯意甚
    明，其辯稱不知會被充作詐騙使用云云，無非卸責，不可採
    信。綜上所述，本件事證明確，被告丁○○所辯顯不足採，
    被告丁○○犯行應堪認定。
三、上開犯罪事實欄一、中所述之犯罪集團所屬不詳姓名年籍之
    成年人等人基於共同意圖為自己不法之所有之犯意聯絡，以
    上述方式對證人甲○○、乙○○詐欺取財，致使證人甲○○
    、乙○○分別陷於錯誤，並因而交付本人之財物，上開不詳
    姓名年籍之成年人等人對證人甲○○、乙○○之詐欺取財犯
    行顯已既遂，該不詳姓名年籍之成年人等人係共同犯刑法第
    339第1項之詐欺取財既遂罪，而被告丁○○提供其上開臺北
    富邦商業銀行南臺中分行帳號000000000000號帳戶及臺灣土
    地銀行南臺中分行帳號000000000000號帳戶之存摺影本、提
    款卡連同密碼予前述不詳姓名年籍之成年人等人，係基於幫
    助他人共同詐欺取財之不確定故意，且所為屬詐欺取財罪構
    成要件以外之行為，核被告丁○○此部分所為，係犯刑法第
    30 條第1項前段、第339條第1項共同詐欺取財既遂罪之幫助
    犯。被告丁○○以一行為犯上開罪名，而同時侵害證人甲○○、乙○○等人之權益，為想像競合犯，應從一情節較重（
    即證人甲○○部分）之幫助詐欺取財既遂處斷。被告丁○○
    幫助該不詳姓名年籍之成年人等人犯詐欺取財既遂罪，為幫
    助犯，爰依刑法第30條第2項之規定減輕其刑。爰審酌被告
    丁○○雖未實際參與詐欺取財犯行，惟其行為使詐欺集團成
    員得以隱匿其等真實身分，減少遭查獲之風險，有助長犯罪
    之虞，尤使證人甲○○、乙○○之身心及財物受有相當損害
    ，且其犯罪後未能坦承犯行，態度可議等一切情狀，量處如
    主文所示之宣告刑，並諭知如易科罰金之折算標準。
據上論斷，應依刑事訴訟法第299條第1項前段，刑法第339條第1
項、第55條、第30條第1項前段、第2項、第41條第1項前段，刑
法施行法第1條之1第1項、第2項前段，判決如主文。
本案經檢察官丙○○到庭執行職務。
中    華    民    國    99    年    11    月    11    日
                  刑事第18庭    審判長法  官  郭書豪
                                      法  官  胡芷瑜
                                      法  官  林世民
右正本證明與原本無異。
如不服本判決，應於送達後10日內向本院提出上訴狀（須附繕本
），上訴於臺灣高等法院臺中分院。
上訴書如未敘述理由，應於上訴期間屆滿後20日內補提理由書於
本院。
                                      書記官  紀俊源
中    華    民    國    99    年    11    月    11    日
附錄本案論罪科刑法條全文
中華民國刑法第339條
意圖為自己或第三人不法之所有，以詐術使人將本人或第三人之
物交付者，處5年以下有期徒刑、拘役或科或併科1千元以下罰金
。
以前項方法得財產上不法之利益或使第三人得之者，亦同。
前二項之未遂犯罰之。

司法院資訊處製作；財團法人民間司法改革基金會備份。
